---
title: "Trip Conversion data.table"
format: html
editor: visual
editor_options: 
  chunk_output_type: console
---

## Importación datos mensuales

```{r install-libraries, warning=FALSE, message=FALSE, error=FALSE, echo=FALSE}
if (!requireNamespace("data.table", quietly = TRUE)) {
  install.packages("data.table")
}
if (!requireNamespace("digest", quietly = TRUE)) {
  install.packages("digest")
}
if (!requireNamespace("kableExtra", quietly = TRUE)) {
  install.packages("kableExtra")
}
```

Cargamos librerías necesarias, incluyendo data.table para trabajar con muchos datos en memoria.

```{r load-libraries, warning=FALSE, message=FALSE, error=FALSE}
library(data.table)
library(digest)
library(kableExtra)
library(glue)
library(ggplot2)
```

Archivo de consulta de todo el mes de marzo con puntos GPS de recorridos de estudiantes. Las variables que se importan son la fecha-hora de la coordenada, el usuario rastrado, y las coordenadas en latitud, longitud y altitud. Se muestran número de usuarios, observaciones y variables.

```{r}
#| label: import-data
#| layout-ncol: 2
#| cache: true

# Tiempo de inicio
tiempo_inicio <- Sys.time()
filename <- "queryjunio2024.csv"
output <- "tripsjunio2024.csv"

# Cargar CSV a data.table
dt.points <- fread(filename, 
                   colClasses = c("POSIXct", "character", "numeric", 
                                  "numeric", "numeric"))

# Ordenar data.table por usuario y fecha de registro
dt.points <- dt.points[order(company_token, recorded_at)]

# Renombrar columnas
setnames(dt.points, c("Datetime","RealUser","Latitude","Longitude","Altitude"))

# Ocultar identidad de usuarios
to.MD5 <- function(dt){
  # Transformar a MD5 usuarios unicos
  unique.users <- unique(dt[,RealUser])
  unique.md5 <- sapply(unique.users, digest, algo = "md5")
  dt.hashes <- data.table(RealUser = unique.users, User = unique.md5)
  # Copiar en dataset original
  dt.join <- merge(dt, dt.hashes, by="RealUser", all.x = TRUE)
  dt.join[, RealUser := NULL]
  return (dt.join)
} 
dt.points <- to.MD5(dt.points)

# Funcion para mostrar métricas
Show.Metrics <- function(dt, label){
  n.users <- length(unique(dt[,User]))
  n.points <- nrow(dt)
  summary <- data.table(Statistic=c("Users","Points"), Value=c(n.users, n.points))
  kable(summary, caption="Statistics of dataset.", label = label)
} 
Show.Metrics(dt.points, label = "table-statistics")

# Mostramos estructura del dataset y métricas
summary <- data.table(Variable=names(dt.points), Description=c(
  "Date time in 24-h format",
  "y Coord","x Coord","z Coord", "Masked unique identifier of user"))
kable(summary, caption="Variables in dataset.", label = "table-variables")
```

Filtramos usuarios con pocos registros por no tener suficientes puntos que puedan permitir averiguar su historial de viajes.

```{r}
#| label: filter-data
#| layout-ncol: 1
#| fig-cap: Histograma de Puntos por Usuario

# Reporte de puntos agrupados por usuario
dt.users <- dt.points[,.(points = .N),by=User][order(-points)]

# Mostrar histograma de puntos por usuario
dt.users %>% ggplot(aes(x=points)) + geom_histogram(bins=30)

# Juntar tablas por usuario
dt.join <- merge(dt.points, dt.users, by="User", all.x = TRUE)

# Eliminar registros de usuarios con pocos puntos
min.points <- 20
dt.points <- dt.join[points>min.points]
dt.points[,points:=NULL]

# Mostrar nuevas metricas
Show.Metrics(dt.points, label = "table-filtered")

# Liberar memoria
rm(dt.join)
rm(dt.users)
rm(summary)
out <- gc(verbose = FALSE)
```

Cálculo de velocidades instantáneas pasando las coordenadas a cartesianas para el cómputo de distancias, y las fechas a segundos para el cómputo de intervalos de tiempo entre puntos consecutivos.

```{r}
#| label: speeds-calc
#| layout-ncol: 1

# Función para calcular la distancia entre dos puntos geográficos en km 
# dados su latitud y longitud
haversine_distance <- function(lat1, lon1, lat2, lon2) {
    # Radio de la Tierra en kilómetros
    R <- 6371
    
    # Convertir las latitudes y longitudes de grados a radianes
    lat1 <- lat1 * pi / 180
    lon1 <- lon1 * pi / 180
    lat2 <- lat2 * pi / 180
    lon2 <- lon2 * pi / 180
    
    # Diferencias entre las latitudes y longitudes
    dlat <- lat2 - lat1
    dlon <- lon2 - lon1
    
    # Calcular la distancia usando la fórmula del haversine
    a <- sin(dlat/2)^2 + cos(lat1) * cos(lat2) * sin(dlon/2)^2
    c <- 2 * atan2(sqrt(a), sqrt(1-a))
    distance <- R * c
    return(distance)
}

# Agregar coordenadas origen y destino
dt.points[, next_latitude := shift(Latitude, type = "lead")]
dt.points[, next_longitude := shift(Longitude, type = "lead")]

# Calcular distancias consecutivas
dt.points[,distance := haversine_distance(
    Latitude, Longitude,
    next_latitude, next_longitude
)]

# Agregar fechas origen y destino
dt.points[, next_date := shift(Datetime, type = "lead")]

# Calcular intervalo de tiempo en horas entre puntos consecutivos
dt.points[,interval := (as.numeric(next_date) - as.numeric(Datetime))/3600]
dt.points <- dt.points[interval > 0]
dt.points[,speed := distance/interval]

# Filtramos registros con velocidad cero o infinita
setnafill(dt.points, fill = 0, cols=c("speed"))
dt.points <- dt.points[speed > 0 & speed < 200]

# Mostramos resultados
dt.points[,next_latitude := NULL]
dt.points[,next_longitude := NULL]
dt.points[,next_date := NULL]
kable(head(dt.points[,-"User"]), label="table-speeds", 
      caption="Instant speeds computations")

# Mostramos histograma de velocidades
dt.points[,id := 1:nrow(dt.points)]
dt.points %>% ggplot(aes(x=speed)) + geom_histogram(bins=10, na.rm = TRUE)

# Liberamos memoria
out <- gc(verbose = FALSE)
```

Segmentar puntos en viajes a partir de umbral de velocidad

```{r}
#| label: segments-calc
#| layout-ncol: 2
#| cache: true

# Usuarios con mayor cantidad de puntos
sample.users <- dt.points[, .(.N), by=User][order(-N)]
kable(head(sample.users), caption="Users per collected data points", label="table-users")

# IDs de Puntos sin movimiento
max.speed <- 2
stops <- dt.points[speed < max.speed, id]

# Segmentar puntos en cada parada
dt.points[, bin := cut(id, breaks = stops, labels = FALSE, 
                         include.lowest = TRUE)]
dt.points <- na.omit(dt.points)

# Filtrar viajes cortos
min.points <- 3
points.per.trips <- dt.points[, .(.N), by=bin]
dt.points <- merge(dt.points, points.per.trips, all.x = TRUE, by="bin")
dt.points <- dt.points[N > min.points]
dt.points[,N := NULL]

# Agregamos puntos en viajes
dt.trips <- dt.points[,.(.N, departure = min(Datetime), 
                  arrival = max(Datetime),
                  origin.Latitude = first(Latitude), 
                  origin.Longitude = first(Longitude),
                  origin.Altitude = first(Altitude), 
                  destination.Latitude = last(Latitude),           
                  destination.Longitude = last(Longitude), 
                  destination.Altitude = last(Altitude),
                  tot.time = sum(interval), 
                  tot.distance = sum(distance)), by=.(User,bin)]

# Eliminar filas entre usuarios
min.time <- 0.0833 # 5 minutes
min.distance <- 0.05 # 50 meters
dt.trips[,nextUser := shift(User, type="lead")]
dt.trips <- dt.trips[User == nextUser]

# Filtrar por distancias y tiempos de viaje
dt.trips <- dt.trips[tot.time > min.time & tot.distance > min.distance]

# Mostrar estadisticas
n.trips <- nrow(dt.trips)
n.users <- length(unique(dt.trips[,User]))
summary <- data.table(Statistic=c("Users","Trips"), Value=c(n.users, n.trips))
kable(summary, caption="Statistics of trips", label =  "table-trips")

# Liberar memoria
rm(points.per.trips)
out <- gc(verbose = FALSE)

# Escribir archivo de viajes
dt.trips[,nextUser := NULL]
dt.trips %>% rename(tripID = bin) -> dt.trips
fwrite(dt.trips, output, row.names = FALSE)

# Escribir archivo de puntos actualizado con hash de usuario e ID de viaje
fwrite(dt.points, paste("hash",filename), row.names = FALSE)

# Mostrar tiempo del algoritmo
tiempo_fin <- Sys.time()
diferencia_tiempo <- as.numeric(tiempo_fin - tiempo_inicio, units = "secs")
print(glue("Tiempo total de ejecucion {diferencia_tiempo}."))
```
