---
title: "Posible viajes compartidos Universidad del Azuay"
author: "Ivan Mendoza Vázquez"
date: "`r Sys.Date()`"
output:
  pdf_document: 
    keep_tex: true
  html_document: default
  
---

```{r setup, include=FALSE}
rm(list = ls())
knitr::opts_chunk$set(echo = TRUE, warning = F, message = F, error = F)
library(conflicted)
library(tidyverse)
library(sp)
library(glue)
library(ggmap)
library(dbscan)
source("libraries.R")
conflicts_prefer(dplyr::filter())
conflicts_prefer(dplyr::lag())
```

## Cargar viajes de estudiantes
Leer archivo de viajes inferidos y aislar aquellos que tienen como destino el campus, debido a que es un destino común de todos los usuarios por ser estudiantes.

```{r}
viajes <- read.csv("tripssep2023.csv") %>%
  select(-c(X,tripid,departure,arrival))

knitr::kable(head(viajes))
glue("Existen {nrow(viajes)} de estudiantes a diferentes destinos durante el periodo de estudio.")
```

```{r}
viajes <- changecoordsystem(viajes,longlabel = "destination_x",
latlabel = "destination_y",sourceproj = "+proj=utm +zone=17 +south ellps=WGS84",
targetproj="+proj=longlat +datum=WGS84")
viajes <- viajes %>%  rename(destination_lon = x, destination_lat = y)

viajes <- changecoordsystem(viajes,longlabel = "origin_x",
latlabel = "origin_y",sourceproj = "+proj=utm +zone=17 +south ellps=WGS84",
targetproj="+proj=longlat +datum=WGS84")
viajes <- viajes %>%  rename(origin_lon = x, origin_lat = y)
```


```{r}
cuenca <- c(-79.000501,-2.918342)
register_google("AIzaSyDwzyGIWp2OsQzNxNNNPaBN3tfYarkW1Sc")
map <- get_googlemap(center = cuenca, zoom = 10, maptype = "roadmap")
ggmap(map) + geom_point(data = viajes, 
                        aes(x=destination_lon, y=destination_lat), 
                        color = "red", size=1)
```

El polígono que denota el campus universitario posee las siguientes coordenadas tanto en WGS84 como en la proyección UTM 17S que se usará para comparar las geometrías.

```{r echo=FALSE, render=F, results="hide"}
campus_lon <- c(-79.003438,-78.999392,-78.999450,-79.001308,-79.003341)
campus_lat <- c(-2.918309,-2.917862,-2.920502,-2.920372,-2.919613)
poligono <- data.frame(cbind(campus_lon,campus_lat))
coordenadas <- changecoordsystem(poligono,longlabel = "campus_lon",
                                 latlabel = "campus_lat",
                           targetproj = "+proj=utm +zone=17 +south ellps=WGS84")
colnames(coordenadas) <- c("campus_lon", "campus_lat","campus_x", "campus_y")
```
```{r}
knitr::kable(coordenadas)
```
Restringiendo los viajes como destino el campus universitario, y orígenes fuera del mismo, tomando en cuenta aquellos puntos que quedan dentro del polígono antes definido.

```{r}
#0 si estan dentro, otro valor si esta fuera
destinpolygon <- point.in.polygon(viajes$destination_x, viajes$destination_y,
                              coordenadas$campus_x, coordenadas$campus_y)>0
orinpolygon <- point.in.polygon(viajes$origin_x, viajes$origin_y,
                              coordenadas$campus_x, coordenadas$campus_y)==0
#TRUE para ambos vectores suma 2
filtered <- (destinpolygon + orinpolygon)==2 
viajes_universidad <- viajes[filtered,]
glue("Existen {nrow(viajes_universidad)} viajes externos hacia la universidad.")
```

Para este análisis los viajes cortos no son relevantes, entonces luego de filtrar aquellos menores a 10 minutos resulta que:

```{r}
viajes_validos <- viajes_universidad %>% filter(travel_time>600)
glue("Existen {nrow(viajes_validos)} viajes validos, cuyo destino está encerrado en el polígono que define al campus para este análisis .")
```

```{r}
campus <- c(-79.000260,-2.918777)
register_google("AIzaSyDwzyGIWp2OsQzNxNNNPaBN3tfYarkW1Sc")
map <- get_googlemap(center = campus, zoom = 16, maptype = "roadmap")
ggmap(map) + geom_point(data = viajes, 
                        aes(x=destination_lon, y=destination_lat),
                        color = "green", size=0.5) +
  geom_point(data = viajes_validos, 
                        aes(x=destination_lon, y=destination_lat), 
                        color = "red", size=1)
```

finalmente los orígenes de estos viajes de más de 10 minutos están distribuidos en diferentes zonas de la ciudad.

```{r}
campus <- c(-79.000260,-2.918777)
register_google("AIzaSyDwzyGIWp2OsQzNxNNNPaBN3tfYarkW1Sc")
map <- get_googlemap(center = campus, zoom = 13, maptype = "roadmap")
ggmap(map) + geom_point(data = viajes_validos, 
                        aes(x=origin_lon, y=origin_lat), 
                        color = "red", size=1)
```

Finalmente, haciendo clusters de estos orígenes, restringiendo la distancia entre puntos a 200m y el número de usuarios por vehículo a un mínimo de 3, tenemos los siguientes resultados:

```{r}
points <- data.frame(cbind(viajes_validos$origin_x, viajes_validos$origin_y))
res <- dbscan(points,200,3)
viajes_validos$cluster <- res$cluster
viajes_compartidos <- viajes_validos[viajes_validos$cluster>0,]
glue("Existen {nrow(viajes_compartidos)} de {nrow(viajes_validos)} viajes que pueden ser combinados hacia el mismo destino.")

map <- get_googlemap(center = campus, zoom = 13, maptype = "roadmap")
ggmap(map) + geom_point(data = viajes_compartidos, 
                        aes(x=origin_lon, y=origin_lat, 
                        colour = factor(cluster)), size=1)
```
El gráfico muestra en colores diferentes los posibles clusters de usuarios para auto compartido.

En conclusión existen usuarios que al tener puntos de partida similares en sus viajes hacia el campus universitario, podrían compartir su auto y de esta manera disminuir el número de vehículos en la ciudad.

```{r}
viajes_compartidos$travel_distance <- round(viajes_compartidos$travel_distance)
viajes_compartidos$travel_time <- round(viajes_compartidos$travel_time)
write.csv(viajes_compartidos, "viajes_compartidos.csv")
```

## Validación Home Detection

```{r}
n <- 30
viajes_hogares <-viajes_validos %>%  select(uid, origin_lon, origin_lat, origin_x, origin_y)
hogares <- data.frame()
#detectar casa
for (uid in unique(viajes_hogares$uid)){
  usuario <- viajes_hogares[viajes_hogares$uid==uid,]
  hogares <- rbind(hogares,usuario[1,])
}
#muestra de 30 usuarios
hogares <- hogares[sample(1:nrow(hogares),size = n,replace = F),]
hogares$Type = "Detected"

#generar ubicaciones reales
origin_lon <- as.numeric(hogares$origin_lon +rnorm(n,0,0.0002))
origin_lat <- as.numeric(hogares$origin_lat +rnorm(n,0,0.0002))
reales <- changecoordsystem(data.frame(cbind(origin_lon,origin_lat)),
                            longlabel = "origin_lon",
                            latlabel = "origin_lat",
                            targetproj = "+proj=utm +zone=17 +south ellps=WGS84",
                            sourceproj="+proj=longlat +datum=WGS84")

origin_x <- reales$x
origin_y <- reales$y
uid <- hogares$uid
hogares_verdaderos <- data.frame(cbind(uid, origin_lon, origin_lat, origin_x, origin_y))
hogares_verdaderos$Type = "Actual"
datos <- rbind(hogares, hogares_verdaderos)

```

```{r dpi=300}
map <- get_googlemap(center = campus, zoom = 15, scale=2, maptype = "roadmap", size=c(600,600))
ggmap(map, legend="bottom",extent="device", darken = c(0.5, "white")) + geom_point(data = datos, 
                        aes(x=as.numeric(origin_lon), y=as.numeric(origin_lat), colour=Type), size=1) + xlab("Longitude") + ylab("Latitude")
```

```{r}
compare <- data.frame(HomeID = 1:nrow(hogares),
                      DOlon = as.numeric(hogares$origin_lon), 
                      DOlat = as.numeric(hogares$origin_lat),
                      DOx =   as.numeric(hogares$origin_x), 
                      DOy =   as.numeric(hogares$origin_y), 
                      ROlon = as.numeric(hogares_verdaderos$origin_lon),
                      ROlat = as.numeric(hogares_verdaderos$origin_lat),
                      ROx =   as.numeric(hogares_verdaderos$origin_x), 
                      ROy =   as.numeric(hogares_verdaderos$origin_y) )
compare$distance <- sqrt((compare$DOx - compare$ROx)^2 + (compare$DOy - compare$ROy)^2)
tabla <- compare %>% select(HomeID, DOlon, DOlat, ROlon, ROlat, distance)
knitr::kable(head(tabla,10))
```

```{r dpi=300}
ggplot(data=compare, aes(x=distance)) + geom_histogram(bins=15) + ylab("frequency") + xlab("distance (meters)")
media <- mean(compare$distance)
desv <- sd(compare$distance)
print(media)
c(1.96*desv/sqrt(n))
```


## Referencias

D. Kahle and H. Wickham. ggmap: Spatial Visualization with ggplot2. The R
  Journal, 5(1), 144-161. URL http://journal.r-project.org/archive/2013-1/kahle-wickham.pdf

R Core Team (2021). R: A language and environment for statistical computing.
  R Foundation for Statistical Computing, Vienna, Austria. URL
  https://www.R-project.org/.
  
D. Kahle and H. Wickham. ggmap: Spatial Visualization with ggplot2. The R
  Journal, 5(1), 144-161. URL
  http://journal.r-project.org/archive/2013-1/kahle-wickham.pdf

Pebesma E, Bivand R (2005). Classes and methods for spatial data in R. _R
News_, 5(2), 9-13. <URL: https://CRAN.R-project.org/doc/Rnews/>.

Bivand R, Pebesma E, Gomez-Rubio V (2013). Applied spatial data analysis with
R, Second edition_. Springer, NY. <URL: https://asdar-book.org/>.












